【裁判字號】    90,上重訴,12
【裁判日期】    900706
【裁判案由】    證券交易法
【裁判全文】
臺灣高等法院高雄分院刑事判決    九十年度上重訴字第一二號
    上  訴  人  臺灣高雄地方法院檢察署檢察官
    被      告  甲○○○
                乙○○
                丙○○
                丁○○
右上訴人因被告違反證券交易法案件，不服臺灣高雄地方法院九十年度重訴字第九號
中華民國九十年三月二十三日第一審判決（起訴案號：臺灣高雄地方法院檢察署八十
八年度偵字第二六一七九號），提起上訴，本院判決如左：
      主  文
原判決撤銷，發回臺灣高雄地方法院。
    理  由
一、上訴意旨如後附上訴書所載。
二、原判決以：公訴人認被告甲○○○、乙○○、丙○○、丁○○四人自八十五年三
    月十八日起至同年四月十六日止，意圖操縱公開上市之源益農畜企業股份有限公
    司（以下簡稱源益公司）於集中交易市場之股票交易價格，製造活絡交易假象，
    乃於台育證券股份有限公司、日盛證券股份有限公司高雄分公司，以同一營業日
    各互為買進、賣出源益公司之股票，未實際移轉股票所有權而為偽作買賣，相對
    買進、賣出成交總金額達新臺幣（下同）一億九千九百七十餘萬元，被訴違反修
    正前之證券交易法第一百五十五條第一項第二款之規定，應依同法第一百七十一
    條之罪處罰（起訴書犯罪事實欄，並未記載被告四人係意圖抬高源益公司之股票
    交易價格而有連續以高價買入之事實，其起訴事實自不包括違反證券交易法第一
    百五十五條第一項第四款之犯罪嫌疑）（參酌最高法院八十年度台上字第七六九
    二號判決亦同此旨）。然基於已可合法當日沖銷及同日先賣再買等證券交易政策
    之考量，證券交易法於八十九年七月十九日修正公布時，將原有第一百五十五條
    第一項第二款之規定予以「刪除」，同年月二十一日生效，即單純對於證券交易
    所上市之有價證券，在集中交易市場，不移轉所有權而偽作買賣之行為，業已廢
    止其刑罰，自應不經言詞辯論，而為免訴之諭知。
三、惟查：
    （一）按意圖抬高或壓低集中交易市場某種有價證券之交易價格，自行或以他人
          名義，對該有價證券，連續以高價買入或以低價賣出者，不得為之，證券
          交易法第一百五十五條第一項第四款定有明文。而起訴書犯罪事實欄記載
          被告甲○○○、乙○○、丙○○、丁○○於民國八十五年三月十八日至同
          年四月十六日期間，意圖操縱源益公司於集中交易市場之股票交易價格，
          製造交易活絡假象以吸引市場人士追價買進，嗣再以高量低買，賺取差價
          手法，牟取不法利益等情，有臺灣高雄地方法院檢察署檢察官八十八年度
          偵字第二六一七九號起訴書一份在卷可憑（見起訴書犯罪事實欄第四行至
          第六行），顯然檢察官係認被告甲○○○、乙○○、丙○○、丁○○之行
          為，已符合證券交易法第一百五十五條第一項第四款之規定，雖檢察官未
  於起訴書證據並所犯法條欄第二項記載被告甲○○○、乙○○、丙○○、
          丁○○涉犯證券交易法第一百五十五條第一項第四款之罪嫌，惟檢察官既
          於起訴書犯罪事實欄敘述此部分之事實，則不論檢察官是否在起訴書證據
          並所犯法條欄引用該法條，仍應認屬檢察官起訴之範圍，自應認本件檢察
          官對被告甲○○○、乙○○、丙○○、丁○○是否涉犯證券交易法第一百
          五十五條第一項第四款之罪嫌，仍在起訴之範圍內，原審認檢察官起訴事
          實不包括違反證券交易法第一百五十五條第一項第四款之犯罪罪嫌，尚有
          誤認。原審是否應就此部分調查、審理，自有研究之餘地。
    （二）證券交易法第一百五十五條第一項第六款亦明定直接或間接從事其他影響
          集中交易市場某種有價證券交易價格之操縱行為者，係證券交易所上市之
          有價證券所不得為之行為。本件起訴書亦記載發現李基祥等五人（其中李
          基祥已於八十八年二月間死亡）於前開查核期間，利用人頭買進源益公司
          股票一千七百三十一萬三千股，賣出源益股票一千五百七十六萬三千股，
          ．．計十六個營業日有成交彼此買進或賣出之源益公司股票成交數量占該
          股票當日成交量之百分之五以上，且超過五千股之事實，亦有上開起訴書
          一份在卷可證（見起訴書第十六行號至第二十四行），依前所述，此部分
          亦在檢察官起訴之範圍內，被告甲○○○、乙○○、丙○○、丁○○上開
          所為是否符合證券交易法第一百五十五條第一項第六款之規定，原審法院
          就此部分自有審究之餘地。
    （三）綜上所述，上訴人臺灣高雄地方法院檢察署檢察官以此為由，提起上訴，
          而上開情形之查證，亦足以影響被告甲○○○、乙○○、丙○○、丁○○
          是否成立犯罪，自應由原審法院就此部分予詳查。原審法院僅以證券交易
          法第一百五十五條第一項第二款業已刪除，廢止其刑罰，而遽為免訴之判
          決，惟未就證券交易法第一百五十五條第一項第四款、第六款部分審酌，
          尚嫌速斷，應將原判決撤銷，發回原審法院查明後，為妥適之處理，本案
          並不經言詞辯論為之。
據上論結，爰依刑事訴訟法第三百六十九條第一項但書、第三百七十二條，判決如主
文。
中    華    民    國      九十      年       七       月     六     日
        臺灣高等法院高雄分院刑事第五庭
                                  審判長法官  吳水木
                                        法官  洪慶鐘
                                        法官  陳朱貴
右正本證明與原本無異。
如不服本判決，應於判決送達後十日內向本院提出上訴狀，其未述理由者並應於提
出上訴狀後十日內向本院補提理由書（應附繕本)。
                                      書記官  呂素珍
中    華    民    國      九十      年       七       月     十一   日
                                                                    Ｄ


司法院資訊處製作；財團法人民間司法改革基金會備份。
